臺灣新北地方法院民事判決　　　　　　110年度重訴字第130號
原　　　告　國產食品工業有限公司

法定代理人
即　清算人　黃碧芬律師
被　　　告　陳美惠
訴訟代理人　黃鯤忠
被　　　告　陳芳德
　　　　　　陳芳隆
上2 人共同
訴訟代理人　陳朝瑞
上列當事人間請求給付不當得利事件，經本院於民國110 年10月
7 日言詞辯論終結，判決如下：
    主  文
一、被告應共同給付原告新臺幣513 萬1941元，及自民國110 年
    3 月5 日起至清償日止，按年息百分之5 計算之利息。
二、原告其餘之訴駁回。
三、訴訟費用由被告負擔百分之58，餘由原告負擔。
    事實及理由
一、程序事項
    原告於民國109 年2 月25日選任黃碧芬律師為清算人進行清
    算程序，經本院准予備查並展延等情，有本院109 年度司司
    字第87號、第335 號函在卷可稽（本院卷第27、29頁）。是
    原告之法人格於清算範圍內仍然存續，有當事人能力，並應
    由黃碧芬律師為原告之法定代理人。
二、原告的主張
（一）附表一所示不動產前均為原告所有，然由被告無權占用至
      109 年8 月31日止。原告請求被告給付104 年1 月1 日起
      至109 年8 月31日止相當於租金之不當得利，計算結果如
      附表二所示。
（二）聲明：被告應共同給付原告新臺幣（下同）887 萬1369元
      ，及自起訴狀繕本送達翌日起至清償日止之法定利息。
三、被告的答辯
（一）被告為5 年時效抗辯。
（二）聲明：原告之訴駁回。
四、本院的判斷
（一）原告主張附表一編號1 至5 所示不動產前為原告所有，且
      由被告無權占用至109 年8 月31日止等情，為被告所不爭
      ，堪信屬實。
（二）租金之請求權因5 年間不行使而消滅，既為民法第126 條
      所明定，至於其他無租賃契約關係之賠償，名稱雖與租金
      異，然實質上仍為使用土地之代價，債權人應同樣按時收
      取，不因其契約未成立，而謂時效之計算應有不同。本件
      被告已為時效抗辯，是依前述說明，超過原告110 年2 月
      1 日起訴5 年前部分之不當得利均已罹於時效，故原告得
      請求之不當得利時間範圍應為105 年2 月1 日起至109 年
      8 月31日止，計4 年7 月。
（三）無法律上之原因而受利益，致他人受損害者，應返還其利
      益，民法第179 條前段定有明文。無權占有他人房屋土地
      ，可能獲得相當於租金之利益為社會通常之觀念。而城市
      地方房屋之租金，以不超過土地「及」其建築物申報「總
      」價年息百分之10為限，土地法第97條第1 項定有明文；
      其中所謂土地及建築物之總價額，依土地法施行法第25條
      規定，土地價額依法定地價，建築物價額則依該管縣市地
      政機關估定之價額而言；且依土地法第148 條規定，土地
      所有權人依土地法所申報之地價為法定地價；另依平均地
      權條例第16條規定，土地所有權人未於公告期間申報地價
      者，以公告地價百分之80為其申報地價。又土地法第97條
      第1 項所謂年息百分之10為限，乃指土地租金之最高限額
      而言，非謂所有土地租賃之租金必須照申報總價額年息百
      分之10計算之。附表一編號1 、2 、3 土地之每平方公尺
      土地價額依土地法第148 條、土地法施行法第25條及平均
      地權條例第16條認定或計算之結果，皆為105 年2 月1 日
      至106 年12月31日（計1.92年）2 萬1760元、107 年1 月
      1 日至109 年8 月31日（計2.67年）2 萬1280元，以年息
      百分之7 及各該土地面積計算，土地部分不當得利數額應
      為473 萬7310元（計算式：〔227.92＋8.11＋450.36〕×
      2 萬1760×0.07×1.92＋〔227.92＋8.11＋450.36〕×2
      萬1280×0.07×2.67＝473 萬7310，本判決計算式小數點
      以下均四捨五入）。附表一編號4 、5 建物價額經新北市
      政府地政局估定之價額分別為82萬8184元、40萬0047元，
      有新北市政府地政局110 年6 月7 日新北地價字第110108
      0981號函附之新北市中和區建物現值調查估價表可證（見
      本院卷第171 至174 頁），以年息百分之7 計算，建物部
      分不當得利數額應為39萬4631元（計算式：〔82萬8184＋
      40萬0047〕×0.07×4.59＝39萬4631）。是原告請求被告
      給付相當於租金之不當得利513 萬1941元（計算式：473
      萬7310＋39萬4631＝513 萬1941），應屬有據；逾此部分
      之請求，則屬無據。
（四）原告業以起訴之方式為催告，是其併請求給付上開金額自
      起訴狀繕本送達翌日即110 年3 月5 日起至清償日止按法
      定利率即週年利率百分之5 計算之利息，亦屬有據。
五、結論
（一）原告請求被告共同給付513 萬1941元，及自110 年3 月5
      日起至清償日止按年息百分之5 計算之利息，為有理由，
      應予准許。逾上開範圍之請求，則屬無據，應予駁回。
（二）本件事證已臻明確，兩造所為其餘攻擊、防禦及舉證，經
      本院審酌後，認與判決結論均無影響，爰不逐一論列。
（三）訴訟費用負擔之依據為民事訴訟法第79條。
中    華    民    國  110     年    11    月    8    日
                  民事第四庭    法  官  林琮欽
以上正本係照原本作成
如對本判決上訴，須於判決送達後20日內向本院提出上訴狀。如
委任律師提起上訴者，應一併繳納上訴審裁判費。
中    華    民    國  110     年    11    月    8    日
                                書記官  陳威同
附表一
┌──┬───────────────┬───────┐
│編號│地號、建號                    │面積          │
├──┼───────────────┼───────┤
│ 1  │新北市○○區○○段000 地號土地│8.11平方公尺  │
├──┼───────────────┼───────┤
│ 2  │新北市○○區○○段000 地號土地│227.92平方公尺│
├──┼───────────────┼───────┤
│ 3  │新北市○○區○○段000 地號土地│450.36平方公尺│
├──┼───────────────┼───────┤
│ 4  │新北市○○區○○段0000○號建物│342 平方公尺  │
├──┼───────────────┼───────┤
│ 5  │新北市○○區○○段0000○號建物│165.2 平方公尺│
└──┴───────────────┴───────┘
　
附表二
┌──────┬──────────┬────────┐
│期間        │計算式：（申報地價×│金額            │
│            │土地面積＋該年度房屋│                │
│            │課稅現值）×年息百分│                │
│            │之10                │                │
│            │                    │                │
├──────┼──────────┼────────┤
│103 年部分  │                    │10萬8435.9元    │
├──────┼──────────┼────────┤
│104 年      │（1 萬4960×686.39＋│109 萬4779.44 元│
│            │67萬9400）×0.1     │                │
├──────┼──────────┼────────┤
│105 年      │（2 萬1760×686.39＋│166 萬7114.64 元│
│            │173 萬5300）×0.1   │                │
├──────┼──────────┼────────┤
│106 年      │（2 萬1760×686.39＋│166 萬4364.64 元│
│            │170 萬7800）×0.1   │                │
├──────┼──────────┼────────┤
│107 年      │（2 萬1280×686.39＋│162 萬8657.92 元│
│            │168 萬200 ）×0.1   │                │
├──────┼──────────┼────────┤
│108 年      │（2 萬1280×686.39＋│162 萬5917.92 元│
│            │165 萬2800）×0.1   │                │
├──────┼──────────┼────────┤
│109 年1 月1 │（2 萬1280×686.39＋│108 萬2089.61 元│
│日至109 年8 │162 萬5100）×0.1 ×│                │
│月31日      │8 ÷12              │                │
├──────┴──────────┴────────┤
│總計：887 萬1369.07元                               │
└──────────────────────────┘